臺灣臺中地方法院刑事判決　　　　　　　　　　　　九十一年度訴字第二七七號
　　公　訴　人　臺灣臺中地方法院檢察署檢察官
　　被　　　告　甲○○
右列被告因毒品危害防制條例案件，經檢察官提起公訴（九十一年度毒偵字第二三二
五號），本院判決如左：
    主  文
甲○○施用第一級毒品，處有期徒刑拾月，扣案海洛因淨重陸點參玖公克（包裝重肆
點肆壹公克）沒收銷燬之，注射針筒肆支、橡皮筋壹條、吸管貳支均沒收；又施用第
二級毒品，處有期徒刑柒月。應執行有期徒刑壹年肆月，扣案海洛因淨重陸點參玖公
克（包裝重肆點肆壹公克）沒收銷燬之，注射針筒肆支、橡皮筋壹條、吸管貳支均沒
收。
    事  實
一、甲○○前因施用毒品案件，經依本院裁定送勒戒處所觀察、勒戒後，認無繼續施
    用毒品之傾向，由臺灣臺中地方法院檢察署檢察官於民國九十年六月四日以九十
    年度毒偵字第二六六九號不起訴處分確定。詎仍不知悔改，於九十一年八月四日
    晚間八時許（公訴人誤認為八時五分許），在臺中市○○區○○路三段一一一巷
    三三號住處，以吸管挑起第一級毒品海洛因置於注射針筒內摻水，再以橡皮筋綁
    縛手臂，而用注射針筒注射之方式，施用第一級毒品海洛因一次。另於九十一年
    八月五日上午五時許回溯九十六小時內某時，在上址住處以不詳方法施用第二級
    毒品安非他命一次。嗣於九十一年八月四日晚間九時三十分許，在上址住處為警
    查獲，並扣得第一級毒品海洛因淨重六．三九公克（包裝重四．四一公克）、其
    所有用以施用第一級毒品海洛因之注射針筒四支、橡皮筋一條、吸管二支，並經
    本院以九十一年度毒聲字第二一五三號裁定送觀察勒戒處所觀察、勒戒後，認有
    繼續施用毒品之傾向。
二、案經臺中縣警察局第五分局報請臺灣臺中地方法院檢察署檢察官偵查起訴。
    理  由
一、訊據被告甲○○對右揭施用第一級毒品海洛因之事實供承不諱，惟矢口否認有何
    施用第二級毒品安非他命之犯行，辯稱其可能是吸到二手煙云云。經查：被告坦
    承於上開時、地施用第一級毒品海洛因之情事，而被告為警查獲採尿及臺灣臺中
    看守所採尿送驗結果，分別呈嗎啡及鴉片類藥物陽性反應，有臺中市衛生局煙毒
    尿液檢驗成績書影本、中山醫學大學附設醫院藥物濫用檢測中心尿液篩檢檢驗報
    告影本各一份可憑，且被告經警採集之尿液經本院送內政部警政署刑事警察局以
    偏極螢光免疫分析法（ＴＤＸ）及氣相層析／質譜分析法鑑驗結果，亦呈嗎啡陽
    性反應，有內政部警政署刑事警察局鑑驗通知書一份在卷可稽，另扣案毒品經送
    法務部調查局鑑驗結果，以送驗白粉含第一級第六項毒品海洛因成分，淨重六．
    三九公克（包裝重四．四一公克，純質淨重０．七六公克）等情，有該局所出具
    之鑑定通知書乙紙在卷可參，復有被告所有供施用毒品之用注射針筒四支、橡皮
    筋一條、吸管二支扣案可證。被告就此部分自白與事實相符，應堪採信。其施用
    第一級毒品海洛因之事證明確，犯行堪以認定。另被告雖辯以並未施用第二級毒
    品安非他命云云，惟查被告經警採尿送臺中市衛生局檢驗結果，雖呈安非他命陰
    性反應，有上開臺中市衛生局煙毒尿液檢驗成績書影本一份，然被告經臺灣臺中
    看守所採尿送驗結果，就安非他命類藥物亦呈陽性反應，有上開中山醫學大學附
    設醫院藥物濫用檢測中心尿液篩檢檢驗報告影本一份在卷可憑，本院為求慎重，
    復就經警所採集被告之尿液送內政部警政署刑事警察局以偏極螢光免疫分析法（
    ＴＤＸ）及氣相層析／質譜分析法鑑驗結果，亦呈安非他命類藥物陽性反應，有
    上開內政部警政署刑事警察局鑑驗通知書一份在卷可憑，按安非他命經口服投與
    後約百分之七十於二十四小時內自尿中排出，約百分之九十於九十六小時內排出
    ，目前尿液中甲基安非他命之檢驗僅為鑑定是否呈陽性反應尚未定其含量，且其
    成分檢出與投與方式、投與量、個人體質、採尿時間與檢測儀器之精密度等諸多
    因素有關，僅憑尿液中呈安非他命陽性反應，並無法確實推算吸食時間距採集時
    間之長短，惟依上述資料推斷，最長可能不會超過四日，有行政院衛生署藥物食
    品檢驗局八十一年二月八日（八一）藥檢壹字第００一一五六號函影本一份可參
    ，是以有關施用毒品後經採尿送驗結果呈毒品陽性反應者，其施用時間距採尿送
    驗時間最長應在四日即九十六小時之內。是以被告顯有於九十一年八月五日上午
    五時許即警採尿時回溯九十六小時內某時以不詳方法施用第二級毒品安非他命，
    而被告復於審理中供稱查獲前一週內其人均在臺中市○○區○○路三段一一一巷
    三三號住處等語，故本院認被告施用第二級毒品安非他命地點亦係上址。被告雖
    另辯稱其可能係吸到二手煙云云，惟按吸食煙毒或麻醉藥品者之旁，同時吸入該
    吸食者燃燒之藥物所排出之氣體（即俗稱之二手煙），能否在尿液中被檢出煙毒
    或安非他命反應，文獻尚無此類研究報告，然依法務部調查局檢驗煙毒之經驗研
    判，若非共處於空間狹小之密閉，並故意大量吸入氣體，不致於尿液中代謝出煙
    毒反應，有法務部調查局八十二年十月一日（八二）陸（一）八二０九二七一二
    號函一份在參。是以除被告與施用毒品者共處密閉狹小空間且故意大量吸入煙氣
    ，當不致檢驗有此檢驗結果，是被告當無可能不慎吸入他人之「二手煙」造成驗
    尿呈安非他命陽性反應，被告辯係吸到「二手煙」所致，尚無足採。綜上，被告
    施用第二級毒品安非他命之犯行，事證亦屬明確，犯行堪以認定，應予依法論科
    。
二、按海洛因屬毒品危害防制條例第二條第二項第一款所定之第一級毒品；安非他命
    則係同條項第二款所定之第二級毒品。被告甲○○前因施用毒品案件，經送勒戒
    處所觀察、勒戒後，認無繼續施用毒品之傾向，由臺灣臺中地方法院檢察署檢察
    官於九十年六月四日以九十年度毒偵字第二六六九號不起訴處分確定，其於不起
    訴處分確定後，五年內再犯毒品危害防制條例第十條之罪，經送觀察、勒戒後，
    認有繼續施用毒品傾向，此分別有臺灣臺中地方法院檢察署九十年度毒偵字第二
    六六九號不起訴處分書一件、本院九十一年度毒聲字第二一五三號裁定一件、刑
    案資料查註紀錄表、臺灣高等法院被告全國前案紀錄表及臺灣臺中看守所附設勒
    戒所九十一年八月十九日九十一中所正總字第０九一０００二五二二號函附之有
    無繼續施用毒品傾向證明書各一份在卷足按，足徵被告係二犯施用第一級毒品海
    洛因、第二級毒品安非他命，故應予論罪科刑。核被告所為，係犯毒品危害防制
    條例第十條第一項之施用第一級毒品罪，及同條第二項之施用第二級毒品罪，被
    告施用前、後持有毒品海洛因、安非他命之低度行為，應各為施用之高度行為所
    吸收，均不另論罪。被告所犯上開二罪，犯意各別，行為互殊，犯罪構成要件不
    同，應分論併罰。爰審酌被告前因施用毒品犯行，經觀察勒戒後不起訴處分猶不
    知警惕，故態復萌再度施用第一、二級毒品，無視於毒品對於自身健康之戕害及
    國家對於杜絕毒品犯罪之禁令，惟施用毒品本係自戕行為，對他人之法益尚無具
    體危害，而施用毒品者均有相當程度之生理成癮性及心理依賴性，戒除不易，其
    犯罪心態與一般刑事犯罪之本質不同，非難性較低，且被告坦承施用第一級毒品
    之犯行，另否認施用第二級毒品之犯行之犯後態度等一切情狀，量處如主文所示
    之刑，並定其應執行之刑。扣案之第一級毒品海洛因淨重六．三九公克（包裝重
    四．四一公克）、為第一級毒品，屬違禁物，應依毒品危害防制條例第十八條第
    一項前段之規定，沒收銷燬之。另扣案注射針筒四支、橡皮筋一條、吸管二支為
    被告所有且供施用第一級毒品海洛因之用，業據被告供明在卷，應依刑法第三十
    八條第一項第二款沒收之。另扣案使用過之衛生紙一團係施打後用於擦拭之用，
    惟係何人使用，被告並未見到等情，業據被告於警訊時供明，顯見上開衛生紙並
    非被告所為及供其施用毒品之用，且非違禁物，本院自無從為沒收之諭知，附此
    敘明。
據上論斷，應依刑事訴訟法第二百九十九條第一項前段，毒品危害防制條例第十條第
一項、第二項、第二十條第三項前段、第十八條第一項前段，刑法第十一條前段、第
五十一條第五款、第三十八條第一項第二款，判決如主文。
中      華      民      國      九十一    年    十二    月    二十七    日
                臺灣臺中地方法院刑事第二庭
                                        法  官  陳  葳
右正本證明與原本無異
如不服本判決，應於收受本判決後十日內向本院提出上訴書狀
，其未敘述上訴理由者，並得於提起上訴後十日內向本院補提理由書狀（均須按他造
當事人之人數附繕本）「切勿逕送上級法院」
                                        書記官
中      華      民      國      九十一    年    十二    月    二十七    日
附錄法條：
毒品危害防制條例第十條
施用第一級毒品者，處六月以上五年以下有期徒刑。
施用第二級毒品者，處三年以下有期徒刑。
